臺灣新竹地方法院刑事判決
109年度訴字第624號
公  訴  人  臺灣新竹地方檢察署檢察官
被      告  郭瑞珍



上列被告因違反毒品危害防制條例案件，經檢察官提起公訴（10
9年度撤緩毒偵字第113、114號），本院判決如下：
    主  文
本件公訴不受理。
    理  由
一、聲請意旨略以：被告郭瑞珍基於施用第一、二級毒品之犯意
    ，分別為下列犯行：（一）於民國108年3月21日19時許，在
    新竹縣○○鎮○○路000巷0號住處內，以燒烤玻璃球吸食煙霧方
    式，施用第二級毒品甲基安非他命1次。嗣於108年3月21日21
    時10分許，在新竹縣關西鎮台三線北上55公里處，因警方實
    施巡邏勤務而為警攔查，副駕駛座之乘客郭瑞珍旋即將包裏
    安非他命1包（毛重0.22公克）、吸食器1組之毛巾丟出窗外
    而為警當場查扣，復徵得其同意，於同日23時50分許，採集
    其尿液檢體送驗，結果呈安非他命及甲基安非他命陽性反應
    ；（二）於108年5月4日晚間某時許，在新竹縣關西鎮某處，
    以捲菸方式，施用第一級毒品海洛因1次；甫施用完畢後，再
    以燒烤玻璃球吸食煙霧方式，施用第二級毒品甲基安非他命
    1次。嗣因其為毒品調驗人口，警方通知其到場配合採尿，
    並於108年5月5日1時10分許，採集其尿液檢體送驗，結果呈
    安非他命、甲基安非他命、可待因及嗎啡陽性反應；（三）
    於108年7月15日20時許，在新竹縣○○鎮○○路000巷0號住處內
    ，以燒烤玻璃球吸食煙霧方式，施用第二級毒品甲基安非他
    命1次；甫施用完畢後，再以捲菸方式，施用第一級毒品海洛
    因1次。嗣因其為毒品調驗人口，警方通知其到場配合採尿
    ，並於108年7月16日22時11分許，採集其尿液檢體送驗，結
    果呈安非他命、甲基安非他命、可待因及嗎啡陽性反應，因
    認被告涉犯毒品危害防制條例第10條第1、2項之施用第一、
    二級毒品罪嫌等語。
二、按起訴之程序違背規定者，應諭知不受理之判決，並得不經
    言詞辯論為之，刑事訴訟法第303條第1款、第307條分別定
    有明文。又「犯第10條之罪者，檢察官應聲請法院裁定，…
    令被告…入勒戒處所觀察、勒戒，其期間不得逾2月」、「依
    前項規定為觀察、勒戒或強制戒治執行完畢釋放後，3年後
    再犯第10條之罪者，適用前2項之規定」，現行毒品危害防
    制條例第20條第1項、第3項亦有明文。又現行毒品危害防制
    條例第24條第2項之法律效果既明定為應依法「追訴」，而
    非應依法「起訴」，該條文之法律效果目前並已經修正為應
    「繼續偵查或起訴」（同條例第23條第2項則未隨之修正）
    ，可知縱該修正條文尚未生效，基於本次毒品危害防制條例
    之整體修正意旨，自不宜再將現行規定強解為應依法「起訴
    」，而應回歸同條例第20條第3項、第1項、第23條第2項之
    原則性規定，視個案施用行為究係在最近1次接受（或等同
    接受）觀察勒戒或強制戒治執行完畢釋放3年內或3年後所為
    ，作為判斷其起訴程序合法與否之標準。
三、經查，被告前因施用毒品案件，經本院以94年度毒聲字第11
    3號裁定送觀察、勒戒後，認無繼續施用毒品之傾向，於94年
    5月5日執行完畢釋放出所，並經臺灣新竹地方檢察署（下稱
    新竹地檢署）檢察官以94年度毒偵緝字第23、790號為不起訴處
    分確定，有臺灣高等法院被告前案紀錄表附卷可稽。而被告
    本案施用第一、二級毒品犯行，雖前經新竹地檢署檢察官分
    別以108年度毒偵字第606號、108年度毒偵字第1215、1216
    號為附命戒癮治療之緩起訴處分，惟因被告於緩起訴期間內
    未依規定至指定治療機構接受團體治療課程，且有未至戒癮
    門診報到，又因施用第二級毒品案件，於緩起訴期間內經本
    院以109年度竹北簡字第28號判處有期徒刑4月確定，而遭新
    竹地檢署檢察官分別以109年度撤緩字第31號、109年度撤緩
    字第85號為撤銷緩起訴之處分，亦經本院核閱相關卷證無誤
    ，並有上開緩起訴處分書在卷可查。是被告縱有本案被訴施
    用第一、二級毒品之行為，然其此次施用行為之前3年內既
    無接受（或等同接受）觀察勒戒或強制戒治執行完畢釋放之
    紀錄，本案繫屬本院又係在現行毒品危害防制條例修正生效
    之109年7月15日之後，依現行毒品危害防制條例第20條第3
    項、第1項規定，自應由檢察官聲請法院裁定令被告入勒戒
    處所執行觀察勒戒（或再次選擇為附命完成戒癮治療之緩起
    訴處分），始屬合法，尚不得由檢察官逕行提起公訴或聲請
    簡易判決處刑，且不因現行毒品危害防制條例第24條第2項
    規定而有所不同。是本案檢察官起訴程序違背規定，爰不經
    言詞辯論，逕為諭知不受理之判決。
據上論斷，應依刑事訴訟法第303條第1款、第307條，判決如主
文。　　
中　　華　　民　　國　　110 　年　　4 　　月　　27　　日
                  刑事第九庭  審判長法　官  黃沛文
                                    法  官  卓怡君
                                    法  官  李建慶
以上正本證明與原本無異。
如不服本判決應於收受判決後20日內向本院提出上訴書狀，並應
敘述具體理由。其未敘述上訴理由者，應於上訴期間屆滿後20日
內向本院補提理由書(均須按他造當事人之人數附繕本)「切勿逕
送上級法院」。
中　　華　　民　　國　　110 　年　　4 　　月　　27　　日
                                    書記官 張慧儀